臺灣彰化地方法院刑事判決　　　　　　 100年度訴字第1144號
公　訴　人　臺灣彰化地方法院檢察署檢察官
被　　　告　莊榮坤
上列被告因違反毒品危害防制條例案件，經檢察官提起公訴（10
0 年度毒偵字第1288號），本院依簡式審判程序判決如下：
    主  文
莊榮坤施用第一級毒品，累犯，處有期徒刑壹年。
    犯罪事實
一、莊榮坤前於民國於88年間因施用毒品案件，經本院以88年度
    毒聲字第287 號裁定移送觀察、勒戒後，因無繼續施用毒品
    傾向，於88年2 月9 日釋放，並由臺灣彰化地方法院檢察署
    檢察官以88年度偵字第1002號為不起訴處分確定；同年間又
    因施用毒品案件，經本院以88年度毒聲字第4051號裁定移送
    觀察、勒戒後，認有繼續施用毒品之傾向，再由本院以89年
    度毒聲字第48號裁定移送戒治處所施予強制戒治1 年，嗣因
    其成效經評定合格，無繼續戒治必要，復經本院以89年度毒
    聲字第3544號裁定停止戒治，所餘戒治期間付保護管束，同
    次犯行並經檢察官提起公訴，繼由本院以89年度易字第805
    號判處有期徒刑8 月確定（第1 案）。然其於保護管束期間
    因違反保護管束應遵守事項情節重大，經本院以89年度毒聲
    字第4726號裁定撤銷停止戒治，令入戒治處所施以殘餘期間
    之強制戒治，迄90年8 月8 日執行完畢；復於90年間因連續
    施用第二級毒品案件，經本院以90年度易字第44號判處有期
    徒刑10月確定（第2 案）；又因竊盜案件，經本院以90年度
    易字第501 號判處有期徒刑6 月確定（第3 案）；另因持有
    第一級毒品案件，經本院以90年度易字第1341號判處有期徒
    刑3 月確定（第4 案），上揭2 、3 、4 案再經本院以90年
    度聲字第2725號裁定應執行有期徒刑1 年5 月確定，並與第
    1 案接續執行後，於92年2 月27日縮短刑期假釋出監付保護
    管束，迄92年8 月14日假釋期未經撤銷，視為執行完畢。其
    後又於94年間，因施用第一、二級毒品案件，經本院以94年
    度訴字第1599號各判處有期徒刑1 年2 月、10月，應執行有
    期徒刑1 年10月確定（第5 案），嗣經本院以96年度聲減字
    第409 號裁定各減刑為7 月、5 月，應執行有期徒刑11月確
    定，於96年7 月16日縮短刑期執行完畢。復於96年間，因施
    用第一、二級毒品案件，經本院以97年度訴字年度訴字第25
    號判處有期徒刑10月、10月、6 月，應執行有期徒刑10月，
    上訴後，經臺灣高等法院臺中分院97年度上訴字第701 號判
    決上訴駁回確定（第6 案）；97年間再因施用第一級毒品案
    件，經本院以97年度訴字第848 號判處有期徒刑8 月確定（
    第7 案），前揭6 、7 案再經本院以97年度聲字第1316號裁
    定應執行有期徒刑2 年2 月確定，入監執行後，於99年1 月
    27日縮短刑期假釋出監付保護管束，迄99年7 月21日假釋期
    未經撤銷，視為執行完畢。
二、詎莊榮坤仍未思悔改，復基於施用第一級毒品之犯意，於10
    0 年5 月23日下午4 時許，在其位於彰化縣田尾鄉仁里村後
    庄巷46之2 號住處，以將海洛因摻水稀釋後置入針筒中再注
    射至體內之方式，施用第一級毒品海洛因1 次。嗣警另因偵
    辦其他販賣毒品案件，懷疑莊榮坤有購買毒品之行為，乃通
    知莊榮坤於100 年5 月25日接受調查，並徵得其同意後採取
    其尿液檢體送驗，結果呈現嗎啡陽性反應，而查悉上情。
三、案經彰化縣警察局鹿港分局報請臺灣彰化地方法院檢察署檢
    察官偵查起訴。
    理  由
一、本件被告莊榮坤所犯係死刑、無期徒刑、最輕本刑為3 年以
    上有期徒刑以外之罪，其於準備程序就前揭被訴事實為有罪
    之陳述，經受命法官告知簡式審判程序之旨，並聽取其與公
    訴人之意見後，本院認無不得或不宜改依簡式審判程序進行
    之處，爰依刑事訴訟法第273 條之1 第1 項、第284 條之1
    ，裁定本案由受命法官獨任進行簡式審判程序，合先敘明。
二、上開犯罪事實，有下列證據可資證明：
    (一)彰化縣警察局鹿港和興派出所委託檢驗尿液代號與真實姓
      名對照表。
    (二)詮昕科技股份有限公司濫用藥物尿液檢驗報告。
    (三)臺灣高等法院被告前案紀錄表，及偵卷所附刑案資料查註
      紀錄表。
    (四)被告於警詢、偵訊及本院審理時之自白。
三、論罪科刑：
    (一)按毒品危害防制條例於92年7 月9 日修正公布，自93年1
      月9日 施行，其中第20條、第23條將施用毒品之刑事處遇
      程序，區分為「初犯」及「5 年內再犯」、「5 年後再犯
      」。依其立法理由之說明：「初犯」，經觀察、勒戒或強
      制戒治後，應為不起訴處分或不付審理之裁定；經觀察、
      勒戒或強制戒治執行完畢釋放後，「5 年內再犯」者，因
      其再犯率甚高，原實施之觀察、勒戒及強制戒治既已無法
      收其實效，爰依法追訴或裁定交付審理。至於經觀察、勒
      戒或強制戒治執行完畢釋放後，「5 年後再犯」者，前所
      實施之觀察、勒戒或強制戒治已足以遮斷其施用毒品之毒
      癮，為期自新及協助其斷除毒癮，仍適用「初犯」規定，
      先經觀察、勒戒或強制戒治之程序。從而依修正後之規定
      ，僅限於「初犯」及「5 年後再犯」二種情形，始應先經
      觀察、勒戒或強制戒治程序。倘被告於5 年內已再犯，經
      依法追訴處罰，縱其第3 次（或第3 次以上）再度施用毒
      品之時間，在初犯經觀察、勒戒或強制戒治執行完畢釋放
      5 年以後，已不合於「5 年後再犯」之規定，且因已於「
      5 年內再犯」，顯見其再犯率甚高，原實施觀察、勒戒或
      強制戒治，已無法收其實效，即應依該條例第10條處罰（
      最高法院95年第7 次及97年第5 次刑事庭會議決議參照）
      。查本件被告前因施用毒品案件，經送強制戒治執行完畢
      釋放後5 年內，仍因施用毒品犯行而遭訴追、判刑（參見
      犯罪事實欄所載），是本件被告並不合於「5年後再犯」
      之規定，揆諸上開說明，被告所為已符合毒品危害防制條
      第23條第2 項之所定之追訴要件，並無「初犯」規定之適
      用，自毋須再重新施予觀察、勒戒之處遇程序，而應直接
      訴追處罰。
    (二)核被告所為，係犯毒品危害防制條例第10條第1 項之施用
      第一級毒品罪。被告於施用前持有第一級毒品之低度行為
      ，應為施用之高度行為所吸收，不另論罪。
    (三)被告之前案紀錄，有臺灣高等法院被告前案紀錄表，及偵
      卷所附刑案資料查註紀錄表在卷可參。其於上開受有期徒
      刑宣告之案件執行完畢後5 年內，故意再犯本件有期徒刑
      以上之罪，為累犯，應依刑法第47條第1 項之規定，加重
      其刑。
    (四)爰審酌被告前有施用毒品之前科，復曾執行強制戒治之處
      分，及多次因施用毒品案件入獄服刑，猶未能戒除毒癮，
      而再為本件施用毒品之犯行，尚乏禁絕毒害之決心，惟其
      於本院審理時尚能坦認犯行，頗有悔悟之心，暨審酌被告
      之智識程度、素行紀錄等一切情狀，量處如主文所示之刑
      ，以資儆懲。
四、如不服本判決應於收受判決後10日內向本院提出上訴書狀，
    並應敘述具體理由。其未敘述上訴理由者，應於上訴期間屆
    滿後20日內向本院補提理由書（須附繕本），切勿逕送上級
    法院。
據上論斷，應依刑事訴訟法第273條之1第1項、第299條第1項前
段、第310條之2、第454條第1項，毒品危害防制條例第10條第1
項，刑法47條第1項、第11條前段，判決如主文。
本案經檢察官賴志盛到庭執行職務。
中    華    民    國   100    年    12    月    13    日
                  刑事第七庭      法  官  黃玉齡
以上正本證明與原本無異。
如不服本判決，應於收受判決後10日內向本院提出上訴書狀，並
應敘述具體理由；其未敘述上訴理由者，應於上訴期間屆滿後20
日內向本院補提理由書（均須按他造當事人之人數附繕本「切勿
逕送上級法院」）。
中    華    民    國   100    年    12    月    13    日
                                  書記官  黃鏽金
附錄論罪科刑法條：
毒品危害防制條例第10條
施用第一級毒品者，處 6 月以上 5 年以下有期徒刑。
施用第二級毒品者，處 3 年以下有期徒刑。